臺灣新北地方法院民事裁定　　　　　110年度消債更字第380號
聲　請　人　林宜宸

代　理　人　黃志仁律師
上列當事人依消費者債務清理條例聲請更生，本院裁定如下：
    主  文
聲請人林宜宸自中華民國一一○年十月二十八日上午十時起開始
更生程序。
命司法事務官進行本件更生程序。
    理  由
一、按債務人不能清償債務或有不能清償之虞者，得依本條例所
    定更生或清算程序，清理其債務。債務人無擔保或無優先權
    之債務總額未逾新臺幣1,200 萬元者，於法院裁定開始清算
    程序或宣告破產前，得向法院聲請更生。債務人對於金融機
    構負債務者，在聲請更生或清算前，應向最大債權金融機構
    請求協商債務清償方案，或向其住、居所地之法院或鄉、鎮
    、市、區調解委員會聲請債務清理之調解。協商或調解成立
    者，債務人不得聲請更生或清算。但因不可歸責於己之事由
    ，致履行有困難者，不在此限。消費者債務清理條例（下稱
    消債條例）第3 條、第42條第1 項、第151 條第1 項、第7
    項定有明文。次按法院開始更生程序之裁定，應載明其年、
    月、日、時，並即時發生效力。法院裁定開始更生或清算程
    序後，得命司法事務官進行更生或清算程序。消債條例第45
    條第1 項、第16條第1 項前段定有明文。
二、本件聲請意旨略以：聲請人名下沒有資產，債務總金額新臺
    幣（下同）993,860 元，有不能清償債務之情事或有不能清
    償之虞，消債條例施行後，曾與最大債權銀行成立前置協商
    ，嗣因任職之以勒生物科技有限公司自民國106 年1 月23日
    起短付薪資，致聲請人生活陷於困難，雖在向友人借支生活
    費情形下持續履行至106 年5 月，但聲請人在公司惡意欠薪
    ，致履行有困難之情形下毀諾，應屬不可歸責於己之事由，
    且其無擔保或無優先權之債務總額未逾1,200 萬元，復未經
    法院裁定開始清算程序或宣告破產，依法自得聲請更生程序
    ，懇請裁定開始更生等語。
三、經查：
  ㈠聲請人曾與最大債權銀行協商成立，約定自106 年1 月10日
    起，以其債務分180 期、利率8%、月付9,084 元為條件開始
    清償至完畢，嗣聲請人僅依約繳款4 期共36,346元後即未再
    繳款，於106 年8 月10日遭通知毀諾復催等情，有財團法人
    金融聯合徵信中心製作之債權人清冊、遠東國際商業銀行民
    事陳報狀在卷可稽，是聲請人既經與債權銀行協商成立，再
    為更生之聲請，即須符合「不可歸責於己之事由，致履行有
    困難者」之要件，並應審究其現況是否確實具有不能清償債
    務或有不能清償之虞之情事而定，合先敘明。
  ㈡按消債條例第151 條第7 項但書規定「因不可歸責於己之事
    由，致履行顯有重大困難」，並未附加「不可預見」之要件
    ，亦即該事由並不以債務人「不可預見」為必要。該項但書
    規定情形，僅須於法院就更生或清算之聲請為裁判時存在即
    可，不以協商成立後始發生者為限，並與債務人於協商時能
    否預見無關。債務人於協商時縱未詳加思考、正確判斷，或
    可預見將來履行可能有重大困難而仍冒然簽約成立協商，亦
    不能據此即認其履行顯有重大困難係可歸責於債務人（司法
    院98年第1 期民事業務研究會第24號司法院民事廳消費者債
    務清理條例法律問題研審小組意見參照）。經查：聲請人主
    張因前任職之以勒生物科技有限公司短付薪資，致生活陷於
    困難，無力支付協商方案款而毀諾等情，有其勞工保險被保
    險人投保資料表、存摺存款明細表等件在卷可稽，勘信為真
    ，是聲請人以遭惡意欠薪致不足支應協商金額而毀諾，應屬
    不可歸責於己之事由，而得聲請更生程序。
  ㈢再聲請人稱目前因須照顧受扶養人楊○瑋、鍾○妘，故只能
    在母親可以幫忙照顧時，擔任外送員外送餐點至顧客指定之
    地點賺錢，每日可工作之時數約4 小時，每日收入約700 元
    至800 元不等，每月可工作天數約20日，故每月之收入約可
    達15,000元左右，加計租屋補助4,000 元、育兒津貼2,500
    元（自110 年8 月起第二胎應加碼為4,000 元），每月可得
    收入約21,500元等情，業據其具體釋明其所得收入之來源、
    計算方式及依據，並提出前置協商收入切結書、戶籍謄本、
    台灣宇博數位股份有限公司收入明細為佐，堪信其所稱之每
    月所得數額，應為可採；另聲請人表示每月生活必要支出15
    ,000元，及扶養2 名未成年子女之扶養費6,000 元，業提出
    戶籍謄本為據，並已盡相當之釋明，且核與消債條例第64之
    2 條所定債務人必要生活費用數額節約，並未逾一般人生活
    開銷之程度，應為可採。準此，衡以聲請人每月可得收入僅
    勉強足以支應其每月必要生活支出及扶養費，復考量聲請人
    尚有2 名未成年子女待其扶養，日後仍非無因臨時、偶發性
    狀況而增加支出費用之可能，以其每月所得收入及支出狀況
    ，較之被請求清償之債務總額，客觀上應可預見係處於通常
    且繼續不能清償之狀態，自合於「不能清償債務或有不能清
    償之虞」之要件。
  ㈣從而，聲請人聲請更生，已符合「不可歸責於己之事由，致
    履行有困難者」要件，於衡酌聲請人之經濟狀況後，亦符合
    有不能清償債務之情事，且其無擔保或無優先權之債務總額
    未逾1,200 萬元，復查無消債條例第6 條第3 項、第8 條或
    第46條各款所定駁回更生聲請之事由存在，本件更生之聲請
    ，即屬有據，爰依法命由司法事務官進行本件更生程序，裁
    定如主文。
四、更生程序開始後，聲請人之更生方案仍須由債權人會議可決
    或由法院裁定認可後方能實行，倘更生方案未能經債權人會
    議可決或經法院裁定認可，將依消債條例第61條規定，開始
    清算程序，此恐非有利於聲請人，是請斟酌以最大還款誠意
    ，擬定足為債權人接受或足供法院認為公允之更生方案，俾
    免更生程序進行至依消債條例第61條規定應行清算之程度，
    附此敘明。
中    華    民    國    110   年    10    月    28    日
                  民事第六庭  法  官  宋家瑋
上為正本係照原本作成。
本件不得抗告。
本裁定已於110年10月28日時公告。
中    華    民    國    110   年    10    月    28    日
                              書記官  洪愷翎